最高法院刑事判決　　　　　　九十六年度台上字第一一六二號
上　訴　人　台灣高等法院高雄分院檢察署檢察官
被　　　告　甲○○
　　　　　　　　　　巷36之1號
上列上訴人因被告違反毒品危害防制條例案件，不服台灣高等法
院高雄分院中華民國九十五年十二月十二日第二審更審判決（九
十五年度上更(二)字第二七九號，起訴案號：台灣高雄地方法院檢
察署九十年度偵字第七八一七號），提起上訴，本院判決如下：
    主  文
原判決撤銷，發回台灣高等法院高雄分院。
    理  由
本件原判決以公訴意旨略謂：被告甲○○基於概括之犯意，連續
於民國八十九年六月起至九十年二月中旬止，在高雄縣大樹鄉○
○村○○路一六一號陳國正住處前等地，以每包新台幣（下同）
三千元之價格，販賣第二級毒品安非他命共約十五、十六次予陳
國正（其中於八十九年十二月中旬、九十年一月上旬及中旬，先
後三次係陳國正與潘勝中合資，由陳國正出面向被告購買），又
於九十年二月十六日下午，在上址樓下，以十八萬元之價格，販
賣安非他命予林仲函，嗣於翌（十七）日上午零時三十分許，在
高雄市○○路一九五巷與自立路口為警查獲林仲函，並在其所駕
車內扣得上開林仲函向被告所購之安非他命三包（毛重四０五．
五公克）。復於同日下午，在陳國正住處，為警扣得被告所寄放
之電子秤一只。再經警循線於同年四月二十四日，在高雄縣大樹
鄉○○村○○路三０九號被告住處，扣得海洛因一大包及六小包
（毛重約二０．三公克；此部分經第一審判決無罪，原審又駁回
檢察官之第二審上訴而先告確定）、安非他命二大包（毛重七十
八公克），因認被告涉有販賣第二級毒品罪嫌。經審理結果，認
為不能證明被告有販賣安非他命予陳國正、林仲函之犯行，因而
撤銷第一審論處被告連續販賣第二級毒品罪刑部分之判決，改判
諭知被告被訴販賣第二級毒品部分無罪。固非無見。
惟查：(一)、審理事實之法院，對於案內與待證事實有重要關係，
而應依法調查之證據，倘未依法調查或雖已調查而未調查明白，
即與證據未經調查無異，如率行判決，其判決當然為違背法令。
陳國正、潘勝中一致證稱販賣安非他命之「世昌」，「身高一百
八十幾公分」（見第一審卷第一八六頁，原審上訴卷第六十三、
一一七頁，更(一)卷第六十二頁），此於國人而言，當屬重要特徵
，似與警製被告之「影像基本資料」及「前科嫌疑人」資料檔案
所示身高相符（見聲字卷第十二、十六頁），被告雖當庭供稱其
身高僅一七二公分（見原審更(二)卷第九十九頁），「台灣高雄地
方法院檢察署受保護管束人基本資料表」亦載為一七二公分（見
戒執護字卷），然後者似為被告所自行填載，是否與實情相符？
已有可疑，原審未就此簡單易查之重要特徵，當庭予以勘驗調查
，遽認被告並非陳國正、潘勝中所指販賣毒品之人（見原判決第
十一頁第七、八行），已有證據調查職責未盡之違失。又陳國正
、潘勝中在警詢之初，異口同聲供明係名為「世清」之被告販賣
毒品，伊等均認識被告，陳國正甚且於警方提供之上揭「影像基
本資料（印有被告姓名及正、側面半身明顯可辨面目之相片）」
上，書寫「此相片之人就是我筆錄中販售毒品給我的人」，並簽
署指證之（見聲字卷第六頁背面、第七頁正面、第十頁背面、第
十二頁），似難認有誤為指認之情形，縱其二人嗣後翻稱係「世
昌」之人販售毒品云云，但「世清」與「世昌」之方言語調是否
相近似？原審未進一步釐清根究明白，逕認係屬不同之二人，而
為被告無罪之諭知，攸關公平正義之維護，難認無應於審判期日
調查之證據而未予調查之違法。(二)、證據之取捨及證明力之判斷
，固屬事實審法院自由判斷之職權，但此項職權之行使，仍應受
經驗法則與論理法則之支配，否則不能認為適法，此觀刑事訴訟
法第一百五十五條第一項規定自明。又證人之陳述雖彼此稍有差
異或前後齟齬，倘其基本事實之陳述於真實性無礙時，事實審法
院非不可本於經驗法則及論理法則，斟酌其他情形，作合理之比
較判斷，定其取捨，縱僅就其中某部分認為真實，予以採取，要
非法所不許。且事實審法院認定事實，並不悉以直接證據為限，
自應斟酌各項直接、間接證據，本於推理作用，予以綜合判斷，
不能率為割裂觀察，致與經驗法則、論理法則相違。警員邱明厚
證稱：警方係先查獲林仲函持有毒品，再因林仲函關係，查得林
啟宗，由林啟宗帶警至潘勝中住處查獲安非他命，潘勝中供出陳
國正，並偕警至隔壁棟九樓按陳宅門鈴，陳國正發現警察，旋將
磅秤外拋丟至樓下，並堅拒開門，嗣經警尋得其母到場，始勸開
其門，陳國正「講毒品是甲○○的，林仲函也有帶我們到甲○○
家」，「甲○○不在，門鎖著」，「我有調出口卡讓林仲函指認
，林仲函（說）這個人（按指被告）就是賣他毒品的人」（見第
一審卷第一五六至一五八頁），帶隊警員毛川賜證稱：「我們是
依照林仲函指述抓到陳國正，再依照陳國正指述抓到甲○○」（
見同上卷第七十七頁）各等語，警方並依陳國正、潘勝中之警詢
筆錄，聲請檢察官核發搜索票，果然查獲被告身上有一大包及六
小包海洛因，亦在被告之妻黃玫旻隨身皮包內搜出二包安非他命
（見聲字卷及警卷），被告及其妻迭在警詢及偵查中坦言安非他
命係屬被告所有；黃玫旻在警詢時，更謂：「他（按指被告）時
常拿錢給我，有時好幾萬，……才發現他亦在販賣……安非他命
」（見警卷第一頁背面、第三頁正面、第四頁背面；黃玫旻毒品
案偵查卷第七頁背面、第十五頁正面、第三十頁），上揭安非他
命經送鑑定結果，一包毛重三十八點七七公克，淨重三十六點八
七公克，另一包毛重三十八點八六公克，淨重三十六點九五公克
，均屬甲基安非他命，純度高達百分之九十六點七（見原審更(二)
卷第七十九之一頁內政部警政署刑事警察局鑑驗通知書），似與
一般之販賣毒品者通常持有高純度之大量毒品情形無異；陳國正
復稱：伊所外拋之電子秤，係被告所有而暫寄伊家者（見聲字卷
第六頁背面）；林仲函證稱：毒品是陳國正打電話給「世清」，
是「世清」交給我安非他命，我拿十八萬元給「世清」（見偵查
卷第四十二頁背面）各等語，縱然陳國正嗣後翻稱伊係謂「世昌
」，而非「世清」，林仲函則指被告並非伊所交易對象之「世清
」，然潘勝中已供明：「（問：陳國正安非他命來源是否知道？
）他曾告訴我說是向『世清』買來的」（見警卷第十頁背面），
似謂伊固未「親見」毒品交易，卻「親聞」陳國正所言者，確為
「世清」二字之語音，而非「世昌」之語音，況有陳國正使用0
000000000號行動電話與其所言被告持用之00000
00000號行動電話通聯紀錄（見聲字卷第二十五頁，原審上
訴卷第一六五頁）足參；上揭0000000000號行動電話
，雖係以黃志文名義申辦（見聲字卷第二十三頁，原審上訴卷第
五十四、五十五頁），此恰又與被告坦認不以自己名義申用電話
，而借用他人名義之電話情況（見原審更(二)卷第九十八頁）大致
無殊。原判決逕以被告非「世昌」，電話係黃志文名義，「縱黃
玫旻所言為真，亦僅能證明被告或有出賣毒品給其他人」（見原
判決第十二頁第五、六行），予以割裂觀察判斷，是否符合客觀
存在之經驗法則與論理法則？非無再加研酌之餘地。檢察官上訴
意旨執以指摘，尚非無理由，應認原判決仍具有撤銷發回更審之
原因。
據上論結，應依刑事訴訟法第三百九十七條、第四百零一條，判
決如主文。
中　　華　　民　　國　九十六　年　　三　　月　　八　　日
                      最高法院刑事第七庭
                          審判長法官  張　淳　淙
                                法官  劉　介　民
                                法官  張　春　福
                                法官  洪　昌　宏
                                法官  蔡　彩　貞
      本件正本證明與原本無異
                                      書  記  官
中　　華　　民　　國　九十六　年　　三　　月　 十二 　日
                                                      Ｋ
